臺灣板橋地方法院民事判決　九十一年訴字第一○四五號
　　原　　　告　甲○○○
　　訴訟代理人　乙○○
　　送達代收人　丁○○
　　被　　　告　丙○○
右當事人間請求債務人異議之訴事件，本院判決如左：
    主    文
原告之訴駁回。
訴訟費用由原告負擔。
    事實及理由
一、原告主張：原告前於民國八十九年九月間，因需資金而欲向被告借款新台幣（下
    同）七十萬元，原告開立票面金額為七十萬元之本票乙紙予被告以為擔保，亦應
    被告之要求以原告所有之不動產（台北縣三重埔段菜寮小段0000－0000
    地號，現為三重市○○街段五九九地號）設定抵押權登記予被告，未料，被告持
    原告所開立之本票後，迨原告辦妥抵押權設定登記，便對原告置之不理，亦未將
    原告向其借貸之款項七十萬元交付原告，原告幾經催索，被告均置之不理。詎原
    告於九十年十月間接獲本院拍賣抵押物之裁定，才得知被告竟持該紙本票及登記
    之他項權利證明書向本院聲請強制執行，然被告既自始未給付任何金錢，是原告
    與被告債權債務關係並不存在，而其抵押權從屬權利亦歸於無效，是被告無權利
    對原告所有前開不動產提起強制執行，爰依強制執行法第十四條提起本訴。並聲
    明：(一)確認原告所有上開土地於民國八十九年九月十五日辦理登記，抵押權人為
    被告，權利價值八十四萬元之抵押權與抵押債權不存在。(二)被告應將右開抵押權
    登記辦理塗銷。(三)本院九十年度民執字第二一一二三號強制執行應予撤銷。
二、被告則以：原告於八十九年九月六日向被告借款七十萬元，並已全額收到該借款
    金額之事實，有原告所親書之借款收據及領款收據為憑，且原告為擔保上揭借貸
    之履行，除簽發面額七十萬元之本票一紙交付原告收執外，並邀同其夫許水擔任
    連帶債務人，另以系爭土地及其上門牌號碼三重市○○街四十八巷一號一、二樓
    房屋設定抵押權與被告，準此，兩造間之借貸關係確係合法存在，原告亦已領得
    七十萬元之借款，原告竟偽稱未取得借款，否認其對被告之債務，非有理由等語
    置辯。並聲明原告之訴駁回。
三、兩造不爭執之事實：
　　原告前於八十九年九月間，因需資金而向被告借款七十萬元，原告並簽發票面金
    額為七十萬元之本票乙紙予被告以為擔保，亦應被告之要求以原告所有之系爭土
    地及其上建物設定抵押權登記予被告。
四、得心證之理由：
    本件原告主張其雖有向被告借款之事實，然被告並未交付借款等語；是本件兩造
    主要之爭執處在於被告是否有自原告領得該七十萬之借款﹖
    (一)按當事人主張有利於己之事實者，就其事實有舉證之責任。但法律別有規定，
      或依其情形顯失公平者，不在此限。民事訴訟法第二百七十七條定有明文。又
      金錢借貸契約，固屬要物契約，應由貸與人就交付金錢之事實負舉證之責，但
      若借用證內，經載明所借款額，當日親收足訖無訛者，應解為貸與人就要物性
      之具備，已盡證明責任，最高法院六十九年度台上字三五四六號判例可資參照
      。
    (二)經查，被告辯稱：原告於八十九年九月六日向被告借款七十萬元，已全額收到
      該借款金額之事實，除有兩造不爭執之原告所簽發票面金額為七十萬元之本票
      乙紙，及以原告所有之系爭土地及其上建物設定抵押權登記予被告外，並提出
      八十九年九月六日之借款收據、領款收據及切結書各一件等為證，查上開借據
      、領款收據及切結書上，均有原告甲○○○及其夫許水分別在立據人及連帶債
      務人欄簽名蓋章及按指印；而原告之訴訟代理人對於該領款收據之真正，於本
      院審理時，雖陳稱：「是否原告簽發的我不清楚」，惟其隨即又陳稱：「對於
      借據、本票、切結書是原告所簽發的，但我們錢沒有拿到。當時我並不在場。
      從形式上來看（領款收據）應是他（指原告）所簽的，印章是交給代書事務所
      ，所以印章是同一個。」等語，而經本院將領款收據比對本票、借據、切結書
      上原告及其夫許水之簽名及蓋印以觀，其上各個簽名及蓋章應均屬同一無誤，
      足見，上開借據及領款收據等，亦應係原告於借款時一併交付被告無訛。
    (三)再查，上開領款收據上，除載明原告以其所有上開房地抵押向被告借款七十萬
      元外，並於第五行載明「該抵押借款金額（七十萬元）已全部收到是實」等語
      ，則依前開最高法院判例意旨，應認原告就本件消費借貸之要物性，已盡其舉
      證之責任。況被告於借款時之八十九年九月六日，簽發本票並設定抵押權予被
      告，復簽具上開收據、領款收據及切結書予被告，並表明已全部收到借款是實
      等語，茍於借款當時確未取得借款金額，又豈有迄被告於九十年十月間聲請本
      院對上開不動產強制執行，經過一年餘均未提出任何異議或起訴請求給付之理
      ﹖由是足認，被告辯稱兩造間之借貸關係確係合法存在，原告亦已領得七十萬
      元之借款等情，應值採信。
五、綜上所陳，原告以其並未收受上開借款，兩造間債權債務關係不存在，其抵押權
    從屬權利亦應歸於無效等情，請求確認上開土地之抵押權與抵押債權不存在；被
    告應予以辦理塗銷及本院九十年度民執字第二一一二三號強制執行應予撤銷等情
    ，均難認為有理由，自應予以駁回。
六、結論：本件原告之訴為無理由，依民事訴訟法第七十八條，判決如主文。
中　　　華　　　民　　　國　　九十一　　年　　　七　　　月　　 十五 　　日
                                臺灣板橋地方法院民事第三庭
~B法　　　官　林春長
右為正本係照原本作成
如對本判決上訴，須於判決送達後廿日內向本院提出上訴狀
中　　　華　　　民　　　國　　九十一　　年　　　七　　　月　　 十五 　　日
~B法院書記官　朱家惠
